臺灣高等法院刑事判決　　　　　　　 100年度上易字第2703號
上　訴　人
即　被　告　陳嘉蕙
上列上訴人因違反毒品危害防制條例案件，不服臺灣臺北地方法
院100年度易字第489號，中華民國100年10月31日第一審判決（
起訴案號：臺灣臺北地方法院檢察署100年度偵字第1221號），
提起上訴，本院判決如下：
    主  文
上訴駁回。
    理  由
一、按不服地方法院之第一審判決而上訴者，應向管轄第二審之
    高等法院為之。上訴書狀應敘述具體理由。上訴書狀未敘述
    上訴理由者，應於上訴期間屆滿後20日內補提理由書於原審
    法院，逾期未補提者，原審法院應定期間先命補正。第二審
    法院認為上訴書狀未敘述理由或上訴有第362條前段之情形
    者，應以判決駁回之，但其情形可以補正而未經原審法院命
    其補正者，審判長應定期間先命補正。刑事訴訟法第361條
    及第367條分別定有明文。所謂不服第一審判決之具體理由
    ，係指依據卷內訴訟資料，具體指摘第一審判決關於認定事
    實、適用法律及量刑等項，有違法或不當之情形而言，此為
    提起第二審上訴之法定要件。倘上訴人之上訴書狀或補提之
    上訴理由書，雖有敘述上訴理由，惟並未具體敘述第一審判
    決有上述違法、不當情形，即與未敘述具體理由無異，所為
    上訴，即不符合上訴之法定要件。
二、經查：
  (一)本件原審依憑上訴人即被告陳嘉蕙供稱：「我被查獲前，曾
    啟家曾向我借前揭汽車使用，還車後，我就發現前揭為警在
    車內查扣之毒品1小包、吸食器1個。我本來要丟掉，但與曾
    啟家聯絡後，他叫我不要丟，說會找時間來拿。我知道曾啟
    家有施用毒品之習慣所以我才知道該些物品為曾啟家所有。
    我在警局時有打電話給曾啟家叫他至警局說明，但他說他又
    不是笨蛋，他才不會過去」等語，核與證人曾啟家於原審證
    稱彼有施用甲基安非他命習慣，曾借用過前揭汽車，彼曾和
    被告通過電話，也知道被告於前揭時地遭警查獲之事等語；
    及證人即盤查被告之警員吳雋祥於原審證述：偵訊過程中被
    告有說在車上扣得之毒品、吸食器是曾啟家的，並有打電話
    給曾啟家，伊問被告曾啟家是否會至警局說明，被告回說他
    會來才有鬼等語相符，並有曾啟家之前案紀錄表存卷為佐，
    及被告自承於遭警查扣裝載藏有第二級毒品1小包、電子磅
    秤1臺、分裝夾鏈袋3個之衛生棉1包之紙袋前，曾手提該紙
    袋並取用內裝之衛生棉使用等語，又證人陳兩印於原審亦稱
    ：「被告進拘留室依法搜身時，手上拿1包紙袋裝的衛生棉
    ，值班同仁許燕智問內有何物，被告就很緊張，一時呆滯無
    法回答。經許燕智以手觸摸該紙袋，便詢問被告裡面有何硬
    物，請被告拿出來。被告拿出衛生棉1包放在桌上後，我從
    旁觸摸發覺有硬物，經拿出衛生棉檢視，即見內有前揭第二
    級毒品1小包、電子磅秤1臺、分裝夾鏈袋3個。」等語明確
    ，暨卷附之臺北市政府警察局萬華分局搜索扣押筆錄、扣押
    物品目錄表、扣案物品照片、臺北市政府警察局民國99年12
    月1日北市鑑毒字第279號鑑驗通知書及扣案之白色透明晶體
    2小包（驗前淨重3.80公克、驗餘淨重共3.78公克）、吸食
    器1個、電子磅秤1臺、分裝夾鏈袋3個等證據資料，認定被
    告確有於99年10月26日前某日，因發覺友人曾啟家向其借用
    車牌號碼3435-EL號自小客車後，將含有安非他命、甲基安
    非他命、N,N-二甲基安非他命成分之白色透明晶體2小包、
    吸食器1個、電子磅秤1臺、分裝夾鏈袋3個分別藏放在該車
    內，及其原放置在車上，用紙袋裝的衛生棉內，經與曾啟家
    聯絡，曾啟家遂要求其代為保管並將擇日取回，被告明知安
    非他命、甲基安非他命、N,N-二甲基安非他命均係毒品危害
    防制條例所列管之毒品，不得持有，猶基於持有第二級毒品
    之犯意，受曾啟家之託代為保管而持有之，因而認被告係犯
    持有第二級毒品罪，量處被告有期徒刑2月，並諭知如易科
    罰金之折算標準及依法為相關沒收之諭知。核其採證認事及
    用法，並未違背法令或悖離經驗法則、論理法則，量刑亦屬
    允當。
  (二)被告上訴意旨略以：依原判決理由及卷內事證，被告實無任
    何之犯罪動機及意圖，被告曾於99年10月26日打電話予曾啟
    家，曾啟家亦言明吸食器及2包白色物體是他所有無誤；又
    據卷內被告之濫用藥物檢驗報告，證實被告並無施用毒品之
    傾向及意圖，動機實為保管，且被告首次進出執法單位，對
    事實發生之先後順序難免產生陳述錯誤、行為緊張之情形，
    懇請鈞院基於被告無任何前科紀錄、犯罪事實之情況下，再
    次重新審理本案，勿讓被告替他人承擔犯罪、留下前科紀錄
    等語。
  (三)按刑事訴訟法第361條第2項規定「上訴書狀應敘述具體理由
    」，雖未明定「具體理由」究何所指。惟就立法過程言，該
    條文之原草案第2項為：「依前項規定提起上訴者，其上訴
    書狀應敘述理由，並引用卷內訴訟資料，具體指摘原審判決
    不當或違法之事實。其以新事實或新證據為上訴理由者，應
    具體記載足以影響判決結果之理由。」嗣經提出於立法院司
    法委員會全體委員會議討論時，與會委員咸認目前第二審並
    非如第三審係法律審，為兼顧上訴人權益，經深入研商，乃
    由委員提修正動議，修正草案第361條第2項為：「上訴書狀
    應敘述具體理由」即現行公布之內容，刪除原草案之其他文
    字；其立法理由(二)亦本此趣旨，修正為「提起第二審上訴之
    目的，在於請求第二審法院撤銷、變更原判決，自須提出具
    體理由。爰增訂第2項，明定上訴書狀應敘述具體理由。又
    因目前第二審並非如第三審係法律審，故上訴理由無須如第
    367條規定以原判決違背法令為限，乃屬當然。」綜上觀之
    固足認所謂上訴書狀應敘述具體理由者，並不以其書狀應引
    用卷內訴訟資料，具體指摘原審判決不當或違法之事實，亦
    不以於以新事實或新證據為上訴理由時，應具體記載足以影
    響判決結果之情形為必要。惟提起第二審上訴之目的，既在
    於請求第二審法院撤銷、變更原判決，故所稱具體理由，係
    指須就不服之判決為具體之指摘而言，如僅泛稱原判決認事
    用法不當或採證違法、判決不公等，均非具體理由；至於上
    訴理由之具體與否，係屬第二審法院審查範圍，不在第一審
    法院命補正之列，是上訴書狀如已敘述理由，無論其具體與
    否，即無待其補提理由書或命補正（最高法院97年度台上字
    第892號判決意旨參照）。
  (四)本件原判決已詳敘認定被告持有第二級毒品犯行所依憑之證
    據及理由，且就刑罰裁量職權之行使，既未逾越法定刑度，
    亦未濫用自由裁量之權限，刑度亦屬妥適，核無違法或不當
    之情形。且原判決係認定被告基於持有第二級毒品之犯意，
    受曾啟家之託代為保管而持有之，因而認被告係犯持有第二
    級毒品罪，已詳如上述，則原判決既未認定被告有施用毒品
    之犯行，是被告猶以：被告曾於99年10月26日打電話予曾啟
    家，曾啟家亦言明吸食器及2包白色物體是他所有無誤，被
    告並無「施用」毒品之傾向及意圖，動機實為保管等語提起
    上訴，顯有誤會。又其上訴狀雖有敘述前揭理由，惟僅係空
    言否認犯行，並未具體指出或說明究竟原判決採證認事、用
    法及量刑有何違法、不當之具體情形，揆諸前揭說明，本件
    上訴未敘述具體理由，不合法律上之程式，應予駁回，並不
    經言詞辯論為之。
據上論斷，依刑事訴訟法第367條前段、第372條，判決如主文。
中    華    民    國   100    年    11    月    30    日
                     刑事第五庭  審判長法  官  王敏慧
                                       法  官  白光華
                                       法  官  崔玲琦
以上正本證明與原本無異。
不得上訴。
                                       書記官  馬佳瑩
中    華    民    國   100    年    12    月    1     日